臺灣臺南地方法院刑事判決
111年度易字第846號
公  訴  人  臺灣臺南地方檢察署檢察官
被      告  楊叡捷





            朱家傑





上列被告因竊盜案件，經檢察官提起公訴（111年度偵字第15528
號），嗣因被告於本院審理中就被訴事實均為有罪之陳述，本院
告知簡式審判程序之旨，並聽取當事人之意見後，裁定改依簡式
審判程序進行，判決如下：
    主      文
楊叡捷、朱家傑共同犯攜帶兇器竊盜罪，各處有期徒刑柒月。
未扣案之板手壹支及犯罪所得車牌號碼000-000號普通重型機車
壹輛（含車牌），均沒收，於全部或一部不能沒收或不宜執行沒
收時，追徵其價額。
    事實及理由
壹、程序部分：
    本件被告楊叡捷、朱家傑二人所為，均係犯死刑、無期徒刑
    、最輕本刑為3年以上有期徒刑以外之罪，其等於本院審理
    中就被訴事實均為有罪之陳述（本院卷第45、49至50頁），
    經本院告知簡式審判程序之旨，並聽取公訴人、被告二人之
    意見後，本院認為適宜進行簡式審判程序，依刑事訴訟法第
    273條之1第1項規定，裁定進行審判程序。是本案之證據調
    查，依同法第273條之2規定，不受同法第159條第1項、第16
    1條之2、第161條之3、第163條之1及第164條至第170條所規
    定證據能力認定及調查方式之限制；並得依同法第310條之2
    之準用同法第454條之規定製作略式判決書（僅記載「證據
    名稱」），合先敘明。
貳、實體部分：
一、本件除證據部分補充「被告二人於本院準備程序及審理時之
    自白（本院卷第45、49至50頁）」外，其餘之犯罪事實及證
    據，均引用檢察官追加起訴書之記載（如附件）。
二、如檢察官追加起訴書所載之犯罪事實，業據被告二人分別於
    警詢、偵查及本院審理時均坦承不諱（警卷第3至6、15至21
    頁、偵卷第43至46頁、本院卷第45、49至50頁），核與證人
    即車牌號碼000-000號普通重型機車（下稱A車）之使用人普
    拉（警卷第33至35頁）、所有人「佛光機車行」之負責人紀
    賜南（警卷第47至49、65至66頁）於分別警詢之證述情節均
    大致相符，並有A車之中古機車租賃契約及機車行照、車輛
    詳細資料報表、強制險繳費收據、照片（警卷第41、51、53
    、61至63、87至89頁）、紀賜南之臺南市政府警察局永康分
    局龍潭派出所受理各類案件紀錄表、受（處）理各類案件證
    明單（警卷第67至69頁）及監視器影像翻拍照片（警卷第71
    至85頁）等件在卷可稽。足認被告二人之任意性自白均應與
    事實相符，洵堪信實。本案事證明確，被告二人上開犯行堪
    予認定，均應依法論科。
三、論罪科刑：
（一）按刑法第321條第1項第3款之攜帶兇器竊盜罪，係以行為
      人攜帶兇器竊盜為其加重條件，此所謂兇器，其種類並無
      限制，凡在客觀上足對人之生命、身體、安全構成威脅，
      具有危險性之兇器均屬之，且只須行竊時攜帶此種具有危
      險性之兇器為已足，並不以攜帶之初有行兇之意圖為必要
      （最高法院79年度台上字第5253號判決意旨參照）。查被
      告二人用以拆卸上揭遭竊A車之前避震器、前車輪及車牌
      支架（含車牌）之扳手1支，既可破壞機車之前避震器、
      前車輪及車牌支架（含車牌）等物，可見該支板手應屬材
      質堅硬之利器，依一般社會通念，若持上開物品以攻擊人
      體，自能成傷，客觀上自足以對人之生命、身體、安全構
      成威脅而具有危險性，依上說明，屬於刑法第321條第1項
      第3款所指之兇器無疑。
（二）是核被告二人所為，均係犯刑法第321條第1項第3款之攜
      帶兇器竊盜罪。被告二人就上開犯行，均有犯意聯絡及行
      為分擔，為共同正犯。又按「法院於審酌被告是否適用累
      犯規定而加重其刑時，訴訟程序上應先由檢察官就前階段
      被告構成累犯之事實，以及後階段應加重其刑之事項，主
      張並具體指出證明方法後，法院才需進行調查與辯論程序
      ，而作為是否加重其刑之裁判基礎。前階段構成累犯事實
      為檢察官之實質舉證責任，後階段加重量刑事項為檢察官
      之說明責任，均應由檢察官分別負主張及具體指出證明方
      法之責。倘檢察官未主張或具體指出證明方法時，可認檢
      察官並不認為被告構成累犯或有加重其刑予以延長矯正其
      惡性此一特別預防之必要，且為貫徹舉證責任之危險結果
      所當然，是法院不予調查，而未論以累犯或依累犯規定加
      重其刑，即難謂有應調查而不予調查之違法。」、「檢察
      官若未主張或具體指出證明方法，法院因而未論以累犯或
      依累犯規定加重其刑，基於累犯資料本來即可以在刑法第
      57條第5款『犯罪行為人之品行』中予以負面評價，自仍得
      就被告可能構成累犯之前科、素行資料，列為刑法第57條
      第5款所定『犯罪行為人之品行』之審酌事項。」「法院依
      簡易程序逕以簡易判決處刑者，因無檢察官參與，倘檢察
      官就被告構成累犯之事實及應加重其刑之事項，未為主張
      或具體指出證明方法，受訴法院自得基於前述說明，視個
      案情節斟酌取捨」（最高法院110年度台上大字第5660號
      裁定參照）。本件依卷附臺灣高等法院被告前案紀錄表所
      示，被告朱家傑前因竊盜案件經法院分別判處有期徒刑6
      月、7月確定，嗣經法院裁定應執有期徒刑11月確定（下
      稱甲罪）；另因偽造文書、違反廢棄物清理法案件經法院
      分別判決有期徒刑5月、4月及8月確定，嗣經法院裁定應
      執有期徒刑1年5月確定（下稱乙罪），甲、乙兩罪接續執
      行，並於民國108年3月20日假釋期滿未經撤銷而執行完畢
      。但檢察官起訴書未如最高法院刑事大法庭110年度台上
      大字第5660號裁定意旨就被告朱家傑構成累犯事實實質舉
      證及說明加重量刑事項。依上開說明，本院尚不足以認定
      被告朱家傑是否構成累犯事實及是否加重量刑，爰僅將被
      告朱家傑之前科紀錄列入刑法第57條第5款「犯罪行為人
      之品行」之量刑審酌事由予以評價，附此說明。　
（三）爰審酌被告二人正值青春年少，顯有謀生能力，竟不思以
      正當方法獲取所需財物，率爾竊取他人財物，侵害他人財
      產，動機及所為均可議，顯然欠缺尊重他人財產權觀念，
      法紀意識薄弱，對民眾財產安全及社會治安均有相當危害
      ，所為實不足取；惟念其等均坦承犯行，犯後態度尚稱良
      好；兼衡被告二人犯行所採取之手段、所竊之物係為給被
      告楊叡捷換零件使用、造成被害人之損害情形、已與被害
      人達成和解方案之情，有本院司法事務官111年9月7日訊
      問筆錄於卷可參（本院卷第109至110頁）；並考量被告楊
      叡捷自承學歷為高職畢業、目前從事安裝廣告招牌，月收
      入約新臺幣（下同）4萬5千元、未婚無子女；被告朱家傑
      自承學歷為國中肄業、目前從事貨車助手，月收入約5萬
      元、未婚無子女、需要扶養其母親等一切具體情狀（本院
      卷第51頁），分別量處如主文第一項所示之刑。
四、按犯罪所得屬於犯罪行為人者，沒收之，於全部或一部不能
    沒收或不宜執行沒收時，追徵其價額，刑法第38條之1第1項
    前段、第3項分別定有明文；又按沒收係以犯罪為原因而對
    於物之所有人剝奪其所有權，將其強制收歸國有之處分；犯
    罪所得之沒收、追繳或追徵，在於剝奪犯罪行為人之實際犯
    罪所得（原物或其替代價值利益），使其不能坐享犯罪之成
    果，重在犯罪者所受利得之剝奪，兼具刑罰與保安處分之性
    質，故無利得者自不生剝奪財產權之問題。因此，即令二人
    以上共同犯罪，關於犯罪所得之沒收、追繳或追徵，亦應各
    按其利得數額負責，並非須負連帶責任，此與犯罪所得財物
    之追繳發還被害人，因渉及共同侵權行為與填補被害人損害
    而應負連帶返還責任（司法院院字第2024號解釋），及以犯
    罪所得作為犯罪構成（加重）要件類型者，基於共同正犯應
    對犯罪之全部事實負責，則就所得財物應合併計算之情形，
    均有不同。有關共同正犯犯罪所得之沒收、追繳或追徵，最
    高法院向採之共犯連帶說（70年台上字第1186號⑵判例意旨
    、64年台上字第2613號判例意旨、66年1月24日66年度第1次
    刑庭庭推總會議決定㈡），業經最高法院104年度第13次刑事
    庭會議決議不再援用、供參考，並改採沒收或追徵應就各人
    實際分受所得者為之見解。經查：
（一）未扣案之板手1支，係被告楊叡捷所有，持之用以犯本案
      加重竊盜犯行所用之物，係供犯罪所用之物，業據被告楊
      叡捷於本院審理時供承在卷（本院卷第50頁），應依刑法
      第38條第2項前段、第4項之規定，宣告沒收之，於全部或
      一部不能沒收或不宜執行沒收時，追徵其價額。
（二）另被告二人所竊得之A車（含前避震器、前車輪及車牌支
      架及車牌），業經丟棄或失蹤而無法返還被害人等情，業
      據被告二人供承於卷（本院卷第50頁），然上開物品既屬
      被告二人犯罪所得之物，自應依前揭刑法第38條之1第1項
      前段規定宣告沒收之，如全部或一部不能沒收時，依同條
      第3項追徵其價額。　　　
據上論斷，應依刑事訴訟法第273條之1第1項、第299條第1項前
段、第310條之2、第454條第2項，刑法第321條第1項第3款、第2
8條、第38條第2項前段、第4項、第38條之1第1項前段、第3項、
第4項、第40條之2第1項，刑法施行法第1條之1第1項，判決如主
文。
本件經檢察官許家彰提起公訴，檢察官呂舒雯到庭執行職務。
中　　華　　民　　國　　111 　年　　9 　　月　　12　　日
　　　　　　　　　刑事第十四庭  法　官　林岳葳
以上正本證明與原本無異
如不服本判決應於收受本判後20日內向本院提出上訴書狀，並應
敘述具體理由。其未敘述上訴理由者，應於上訴期間屆滿後20日
內向本院補提理由書狀（均須按他造當事人之人數附繕本）「切
勿逕送上級法院」。
  　　　　　　　　　　　　　　　書記官　吳玫萱
中　　華　　民　　國　　111 　年　　9 　　月　　14　　日

附錄本案論罪科刑法條：
中華民國刑法第321條
（加重竊盜罪）
犯前條第一項、第二項之罪而有下列情形之一者，處六月以上五
年以下有期徒刑，得併科五十萬元以下罰金：
一、侵入住宅或有人居住之建築物、船艦或隱匿其內而犯之。
二、毀越門窗、牆垣或其他安全設備而犯之。
三、攜帶兇器而犯之。
四、結夥三人以上而犯之。
五、乘火災、水災或其他災害之際而犯之。
六、在車站、港埠、航空站或其他供水、陸、空公眾運輸之舟、
    車、航空機內而犯之。
前項之未遂犯罰之。

附件：
臺灣臺南地方檢察署檢察官追加起訴書
                                    111年度偵字第15528號
　　被　　　告　楊叡捷　男　22歲（民國00年00月00日生）
　　　　　　　　　　　　住○○市○○區○○里○○○0號之2
　　　　　　　　　　　　居臺南市○○區○○街000號
                        （另案羈押於法務部○○○○○○○
                        ○）
　　　　　　　　　　　　國民身分證統一編號：Z000000000號
　　　　　　　　朱家傑　男　29歲（民國00年0月00日生）
　　　　　　　　　　　　住○○市○○區○○路000巷00號
　　　　　　　　　　　　居臺南市○○區○○街000號
                        （另案羈押於法務部○○○○○○○
                        ○）
　　　　　　　　　　　　國民身分證統一編號：Z000000000號
上列被告等因竊盜案件，業經偵查終結，因與貴院審理之111年訴
字722號分案件（懷股）係屬相牽連案件，認應追加起訴，茲將犯
罪事實及證據並所犯法條分敘如下：
　　　　犯罪事實
一、朱家傑前因（一）竊盜案件經法院分別判處有期徒刑6月、7
    月確定，嗣經法院裁定應執有期徒刑11月確定；(二)另因偽
    造文書、違反廢棄物清理法案件經法院分別判決有期徒刑5
    月、4月及8月確定，嗣經法院裁定應執有期徒刑1年5月確定
    ，（一）、（二）部分接續執行，並於民國108年3月20日假
    釋期滿未經撤銷而執行完畢。朱家傑與楊叡捷係朋友關係，
    因楊叡捷之機車故障，2人即謀生以竊取他人機車零件加以
    維修楊叡捷機車之想法，謀議既定，2人共同意圖為自己不
    法所有，基於竊盜之犯意聯絡，於111年3月13日晚間11時許
    ，即由楊叡捷騎乘車牌號碼000-000號普通重型機車搭載朱
    家傑物色作案機車，於同日晚間11時40分許，行經臺南市○○
    區○○路000號旁空地，見（ANDALES PROILAN ONA，菲律賓籍
    ，下稱其中文譯名普拉）租用之車牌號碼000-000號普通重
    型機車停放於上址無人看管，2人即將上開機車移置附近工
    地，並持客觀可為兇器之扳手拆卸上開車輛之前避震器、前
    車輪及車牌支架（含車牌），得手後隨即離開現場，嗣普拉
    發現上開機車失竊，報警處理，經警調閱現場監視器畫面後
    循線查悉上情。
二、案經臺南市政府警察局永康分局報告偵辦
　　　　證據並所犯法條
一、上揭犯罪事實，業經被告朱家傑與楊叡捷於警詢及偵訊時坦
    承不諱，核與被害人康普拉、紀賜南於警詢時指訴情節大致
    相符，並有中古機車租賃契約、龍潭派出所受理案件證明單
    、監視器影像翻拍照片及機車行照等在卷可稽，足認被告自
    白與事實相符。本件事證明確，被告犯嫌應堪認定。
二、核被告2人所為，均係犯刑法第321條第1項第3款之加重竊盜
    罪嫌。
三、追加起訴事由：
    查被告2人前因強盜等案件，經本署檢察官以111年度偵字第11
    1年偵字13621、14076號案件提起公訴，現由貴院以111年度訴
    字第722號案件（懷股）審理中，有刑案資料查註紀錄表各1份
    附卷可佐。是本案與該案係一人犯數罪，為刑事訴訟法第7條
    第1項第1款之相牽連案件，依同法第265條第1項，得追加起
    訴，合併審判。
四、依刑事訴訟法第265條第1項追加起訴。
　　此　致
臺灣臺南地方法院
中　　華　　民　　國　 111　　年　   7  　月     8    日
                            檢察官     許 家 彰
本件證明與原本無異　　　　　　　　　　　　　　　　　　　
中　　華　　民　　國　 111　　年　   7　　月　  15　  日
                            書記官     王 寅 政 
附錄本案所犯法條全文:
中華民國刑法第321條
犯前條第 1 項、第 2 項之罪而有下列情形之一者，處 6 月以
上 5 年以下有期徒刑，得併科 50 萬元以下罰金：
一、侵入住宅或有人居住之建築物、船艦或隱匿其內而犯之。
二、毀越門窗、牆垣或其他安全設備而犯之。
三、攜帶兇器而犯之。
四、結夥三人以上而犯之。
五、乘火災、水災或其他災害之際而犯之。
六、在車站、港埠、航空站或其他供水、陸、空公眾運輸之舟、
    車、航空機內而犯之。
前項之未遂犯罰之。